最高法院刑事判決　　　　　　　一○○年度台非字第二七八號
上　訴　人　最高法院檢察署檢察總長
被　　　告　陳易成
上列上訴人因被告竊盜案件，對於台灣屏東地方法院中華民國一
○○年三月十六日第一審確定判決（一○○年度易字第一二七號
，起訴案號：台灣屏東地方法院檢察署九十九年度偵字第五九一
三號），認為部分違背法令，提起非常上訴，本院判決如下：
    主  文
原判決關於陳易成共同犯竊盜罪部分撤銷。
上開撤銷部分免訴。
    理  由
非常上訴理由稱：「一、按同一案件曾經判決確定者，應諭知免
訴之判決，刑事訴訟法第三百零二條第一款定有明文，此即訴訟
法上所謂一事不再理之原則。此項原則，關於實質上一罪或裁判
上一罪，均有其適用。而所謂事實同一，應從『訴之目的及侵害
性行為之內容是否同一』為斷，即以檢察官或自訴人請求確定其
具有侵害性之社會基本事實關係為準。本件原判決犯罪事實欄二
、(三)部分，認定被告陳易成於九十九年四月二十六日二十一時五
十分許，與潘永昌二人為掩人耳目，復共同意圖為自己不法所有
及基於竊盜之犯意聯絡，共同前往高雄縣鳳山市○○路一一八號
前，以不詳之方式竊得盧豫琳所有ＸＹ─五七五八號自小客車車
牌二面後，懸掛於一五五二─ＦＤ號自小客車上等情。因認被告
共同犯刑法第三百二十條第一項之普通竊盜罪，而判處有期徒刑
二月，並於一○○年四月十三日確定在案。惟查：被告於同一時
、地，持客觀上具有危險性足以傷害人身體之扳手五支、鑰匙三
支，竊取同一被害人盧豫琳之同一自小客車一輛之犯罪事實，前
經台灣高雄地方法院於九十九年八月四日以九十九年度審簡字第
三三四八號判決，判處有期徒刑六月（詳見該判決附表：編號一
所載），並於九十九年十月確定在案。而被害人盧豫琳所有之Ｘ
Ｙ─五七五八號自小客車車牌二面原懸掛在該車，故被告應係於
同一時、地，竊取同一被害人之自小客車及車牌，是原判決犯罪
事實欄二、(三)部分與前案台灣高雄地方法院九十九年度審簡字第
三三四八號案件附表：編號一部分之犯罪事實，應屬同一案件，
此部分犯罪事實既經前案判決確定，其犯罪之起訴權即已消滅，
原審法院應諭知免訴之判決，始為適法，卻誤為有罪之實體判決
，揆諸首開說明，此部分之判決自屬違背法令。二、案經確定，
且不利於被告。爰依刑事訴訟法第四百四十一條、第四百四十三
條提起非常上訴，以資糾正。」等語。
本院按判決不適用法則或適用不當者，為違背法令，刑事訴訟法
第三百七十八條定有明文。又案件曾經判決確定者，應諭知免訴
之判決，為同法第三百零二條第一款所明定。本件被告陳易成於
民國九十九年四月二十六日某時許，在高雄縣鳳山市（現改制為
高雄市鳳山區○○○路一一八號前，先持客觀上足為兇器之扳手
，插入盧豫琳所有之車牌號碼ＸＹ─五七五八自用小客車車門鑰
匙孔，開啟車門進入車內，再將扳手插入電門啟動引擎，得手後
駛離現場等情，先經台灣高雄地方法院檢察署檢察官以九十九年
六月二十八日九十九年度偵字第一七一八九、二○七九五號起訴
書，提起公訴，於九十九年七月二十二日繫屬於台灣高雄地方法
院（下稱前案），由同法院以九十九年八月四日九十九年度審簡
字第三三四八號簡易判決，論處被告此部分犯攜帶兇器竊盜罪刑
（量處有期徒刑六月，如易科罰金，以新台幣一千元折算一日）
，並於九十九年十月四日確定。詎台灣屏東地方法院檢察署檢察
官就被告於九十九年四月二十六日二十一時五十分許，與潘永昌
共同意圖為自己不法所有，基於竊盜之犯意聯絡，一起前往高雄
縣鳳山市○○路一一八號前，以不詳之方式竊得盧豫琳所有車牌
號碼ＸＹ─五七五八自用小客車車牌二面後，懸掛於另行竊取之
車牌號碼一五五二─ＦＤ自用小客車上等情，又以一○○年一月
十九日九十九年度偵字第五九一三號起訴書，重複提起公訴，並
於一○○年二月八日繫屬於原審法院（下稱本案）。前案與本案
之竊盜時間、地點、被害人俱屬相同，又前案所指竊盜物品涵蓋
本案，僅竊盜態樣略有不同，應認被告及犯罪事實均屬同一，僅
有一個刑罰權，為實質上一罪之同一案件無訛。乃原審未察，遽
以一○○年三月十六日一○○年度易字第一二七號判決，誤為重
複論處被告此部分共同犯竊盜罪之罪刑，而未以案件曾經判決確
定為免訴判決，並於一○○年四月十一日確定，此有前案、本案
卷宗可按，自有判決不適用法則之違誤。案經確定，非常上訴意
旨執以指摘，洵有理由，且於被告不利，應由本院將原判決關於
被告共同犯竊盜罪（即九十九年四月二十六日二十一時五十分許
共同竊盜）部分撤銷，並就被告此被訴部分另行諭知免訴，以資
救濟。
據上論結，應依刑事訴訟法第四百四十七條第一項第一款但書、
第三百零二條第一款，判決如主文。
中    華    民    國  一○○  年    九    月  二十二  日
                      最高法院刑事第九庭
                          審判長法官  黃  一  鑫  
                                法官  張  春  福  
                                法官  林  勤  純  
                                法官  李  錦  樑  
                                法官  宋  明  中  
本件正本證明與原本無異
                                      書  記  官  
中    華    民    國  一○○  年    九    月  二十八  日
                                                      V